---
title: "Óbitos Fetais e Neonatais" 
output: 
  flexdashboard::flex_dashboard:
    logo: www/logo-oobr.png
    favicon: www/logo-oobr-browser.png
    theme:
      version: 4
      navbar-bg: "#0A1E3C"
    orientation: rows
    source_code: embed
    navbar:
        - { icon: "fa-github", href: "https://github.com/observatorioobstetrico/painel-obitos-fetais-neonatais", target: _blank, align: right}
        - { icon: "fa-twitter", href: "https://twitter.com/observatorioobr", target: _blank, align: right}
        - { icon: "fa-instagram", href: "https://www.instagram.com/observatorioobr", target: _blank, align: right}
        - { icon: "fa-youtube", href: "https://www.youtube.com/channel/UCp4k0g_6yP-S8G2DU6_lSeQ", target: _blank, align: right }
        - { icon: "fa-envelope", href: "mailto:comunicacao@observatorioobstetricobr.org", target: _blank, align: right }
runtime: shiny   
---

<style>
.navbar.navbar-inverse {
  background-color: #0A1E3C !important;
  border-color: #0A1E3C !important;
}
.navbar-brand {
    color: #ffffff !important;
    font-size: 1.3rem;
    vertical-align: middle;
}
body {
    font-size: 1em;
    background: white;
    padding: 83px 15px 8px;
}
.section.sidebar {
  top: 50px;
  background-color: #eaf2ff;
  color: #000000
}
.negrito {
  font-weight: 700;
}
.chart-title {
    border-bottom: 1px solid #dee2e6;
    font-size: 1.1em;
    font-weight: 600;
    padding: 7px 10px 4px;
}
</style>


```{r}
knitr::opts_chunk$set(message = FALSE)
```


```{r setup, include=FALSE}
library(flexdashboard)
library(tidyverse)
library(shiny)
library(reactable)
library(reactablefmtr)
library(openxlsx)


#Carregando os arquivos necessários
tabela_aux_municipios <- read_delim("R/databases/tabela_auxiliar_municipios.csv", 
                                              delim = ",", escape_double = FALSE, trim_ws = TRUE) 

dados_obitos_fetais <- read.csv(gzfile("R/databases/dados_obitos_fetais.csv.gz")) 

dados_obitos_neonatais <- read.csv(gzfile("R/databases/dados_obitos_neonatais.csv.gz")) 

dados_obitos_fetais_neonatais <- full_join(dados_obitos_fetais, dados_obitos_neonatais) |>
  arrange(codigo)

dados_obitos_fetais_neonatais$faixa_de_peso <- factor(
  dados_obitos_fetais_neonatais$faixa_de_peso,
  levels = c("< 1500 g", "1500 a 1999 g","2000 a 2499 g", "≥ 2500 g", "Sem informação")
)

estadosChoices <- sort(unique(tabela_aux_municipios$uf))

#Definindo as configurações globais das tabelas
options(reactable.theme = reactableTheme(
  borderColor = "#dfe2e5",
  stripedColor = "#e5efff",
  highlightColor = "#CDDEFC",
  cellPadding = "8px 12px",
  searchInputStyle = list(width = "100%")
))
```

Sobre
=============================================


<h3><span style = "font-weight: bold;">O OOBr Óbitos Fetais e Neonatais</span></h3>

É um painel de visualização dinâmico com análises acerca da mortalidade de fetos e neonatos no Brasil, sob a perspectiva de algumas variáveis da base de dados do Sistema de Informações sobre Mortalidade (SIM). As informações consideradas são referentes aos registros de óbitos de fetos e neonatos dos anos de 1996 a 2022.

<h3><span style = "font-weight: bold;">Os dados</span></h3>

São providos do DATASUS do Ministério da Saúde e formam um grande banco anual composto por todos os registros das declarações de óbitos (o SIM), que está disponível a partir do ano de 1996 e que tem dados consolidados disponíveis até o ano de 2022.

<h3><span style = "font-weight: bold;">Contato</span></h3>

Para comentários, sugestões e colaborações científicas, por favor, envie uma mensagem para <a href="mailto:comunicacao@observatorioobstetricobr.org"> comunicacao@observatorioobstetricobr.org</a>. E para acompanhar o trabalho do OOBr de perto, siga-o nas redes acessando os ícones do canto superior direito.  

<h3><span style = "font-weight: bold;">Realização</span></h3>

<center>
```{r, out.width="10%", fig.show='hold'}
knitr::include_graphics(c(
  "www/logos/realizacao/logo_oobr.png",
  "www/logos/realizacao/logo_ufes.png",
  "www/logos/realizacao/logo_medicina_usp.png", 
  "www/logos/realizacao/logo_daslab.png"
))
```
</center>

<h3><span style = "font-weight: bold;">Financiadores</span></h3>

<center>
```{r, teste, out.width="10%", fig.show='hold'}
knitr::include_graphics(c(
  "www/logos/financiadores/logo_bill_melinda.png",
  "www/logos/financiadores/logo_cnpq.png",
  "www/logos/financiadores/logo_ms1.png", 
  "www/logos/financiadores/logo_ms2.png", 
  "www/logos/financiadores/logo_ms3.png", 
  "www/logos/financiadores/logo_fapes.png",
  "www/logos/financiadores/logo_fapes2.png"
))
```
</center>


<h3><span style = "font-weight: bold;">Apoio</span></h3>

<center>
```{r, out.width="8%", fig.show='hold'}
knitr::include_graphics(c(
  "www/logos/apoio/logo_pcdas.png",
  "www/logos/apoio/logo_odd.png"
))
```
</center>




Óbitos fetais e neonatais {data-navmenu="Visualizações"}
=========================================================

Inputs {.sidebar data-width=350 style="width: 350px; visibility: visible; top: 75px;"}
------------------------------------- 
```{r input-obitosM}
# hr();h5(span("Óbitos maternos oficiais", style = "font-weight: bold;")); hr()
# p(em("Obs.: os dados de 2022 são preliminares."))

hr();h5(span("Óbitos fetais e neonatais", style = "font-weight: bold;")); hr()

selectInput(
  inputId = "selectTipo",
  label = HTML("<span class = 'negrito'> Selecione o tipo de óbito: </span>"),
  choices = c("Fetal", "Neonatal precoce", "Neonatal tardio", "Neonatal", "Pós-neonatal")
)

hr()
span("Temporalidade e localidade", style = "font-weight: bold; font-size: 17px")
HTML("<span style='display: block; margin-bottom: 7px;'> </span>")

numericInput(
  inputId = "selectAno",
  label = HTML("<span class = 'negrito'> Selecione o ano de análise: </span>"),
  value = max(dados_obitos_fetais_neonatais$ano),
  min = min(dados_obitos_fetais_neonatais$ano),
  max = max(dados_obitos_fetais_neonatais$ano)
)

selectInput(
  inputId = "selectNivel",
  label = HTML("<span class = 'negrito'> Selecione o nível de análise: </span>"),
  choices = c("Nacional", "Estadual", "Municipal"),
  selected = "Nacional"
)

conditionalPanel(
  condition = "input.selectNivel == 'Nacional'",
  checkboxGroupInput(
    inputId = "selectRegiao",
    label = HTML("<span class = 'negrito'> Selecione as regiões de análise: </span>"),
    choices = c("Norte", "Nordeste", "Centro-Oeste", "Sudeste", "Sul"),
    selected = c("Norte", "Nordeste", "Centro-Oeste", "Sudeste", "Sul")
  )
)

conditionalPanel(
  condition = "input.selectNivel == 'Estadual'",
  selectInput(
    inputId = "selectEstado",
    label = HTML("<span class = 'negrito'> Selecione o estado: </span>"),
    choices = estadosChoices,
    multiple = FALSE
    )
)

conditionalPanel(
    condition = "input.selectNivel == 'Municipal'",
    selectizeInput(
      inputId = "selectEstadoMuni",
      label = HTML("<span class = 'negrito'> Selecione o estado ao qual pertence o município: </span>"),
      choices = estadosChoices,
      options = list(placeholder = "Selecione um estado")
    ),
    selectizeInput(
      inputId = "selectMunicipio",
      label = HTML("<span class = 'negrito'> Selecione o município: </span>"),
      choices = NULL,
      options = list(placeholder = "Selecione um município")
    )
)

observeEvent(input$selectEstadoMuni, {
  updateSelectizeInput(
    inputId = "selectMunicipio",
    choices = sort(dados_obitos_fetais_neonatais |> dplyr::filter(uf == input$selectEstadoMuni) |> pull(municipio) |> unique())
  )
})

hr()
span("Características do feto ou neonato", style = "font-weight: bold; font-size: 17px")
HTML("<span style='display: block; margin-bottom: 7px;'> </span>")


checkboxGroupInput(
  inputId = "selectPeso",
  label = HTML("<span class = 'negrito'> Selecione as faixas de peso ao nascer: </span>"),
  choices = c("< 1500 g", "1500 a 1999 g", "2000 a 2499 g", "≥ 2500 g", "Sem informação"),
  selected = c("< 1500 g", "1500 a 1999 g", "2000 a 2499 g", "≥ 2500 g", "Sem informação")
)

hr()

selectInput(
  inputId = "selectDownload",
  label = HTML("<span class = 'negrito'> Deseja fazer o download dessa tabela? </span>"),
  choices = c("Não", "Sim"),
  selected = "Não"
)

conditionalPanel(
  condition = "input.selectDownload == 'Sim'",
  selectInput(
    inputId = "selectArquivo",
    label = HTML("<span class = 'negrito'> Selecione o tipo do arquivo: </span>"),
    choices = c("CSV", "XLSX"),
    selected = "CSV"
  ),
  conditionalPanel(
    condition = "input.selectArquivo == 'CSV'",
    downloadHandler(
      filename = reactive({
        case_when(
          input$selectNivel == "Nacional" ~ paste0(glue::glue("obitos_{nome_tabela()}_"), janitor::make_clean_names(input$selectNivel), input$selectAno, ".csv"),
          input$selectNivel == "Estadual" ~ paste0(glue::glue("obitos_{nome_tabela()}_"), janitor::make_clean_names(input$selectEstado), input$selectAno, ".csv"),
          input$selectNivel == "Municipal" ~
            paste0(glue::glue("obitos_{nome_tabela()}_"), janitor::make_clean_names(gsub(" ", "_", gsub(" - ", " ", input$selectMunicipio))), input$selectAno, ".csv")
        )
        }),
      content = function(file) {
        write.table(dados_download(), file, sep = ";", row.names = FALSE, fileEncoding = "UTF-8")
      }
    )
  ),
  conditionalPanel(
    condition = "input.selectArquivo == 'XLSX'",
    downloadHandler(
      filename = reactive({
        case_when(
          input$selectNivel == "Nacional" ~ paste0(glue::glue("obitos_{nome_tabela()}_"), janitor::make_clean_names(input$selectNivel), input$selectAno, ".xlsx"),
          input$selectNivel == "Estadual" ~ paste0(glue::glue("obitos_{nome_tabela()}_"), janitor::make_clean_names(input$selectEstado), input$selectAno, ".xlsx"),
          input$selectNivel == "Municipal" ~
            paste0(glue::glue("obitos_{nome_tabela()}_"), janitor::make_clean_names(gsub(" ", "_", gsub(" - ", " ", input$selectMunicipio))), input$selectAno, ".xlsx")
        )
        }),
      content = function(file) {
        write.xlsx(dados_download(), file, sep = ";", row.names = FALSE, fileEncoding = "UTF-8")
      }
    )
  )
)


dados_filtrados <- reactive({
  if (input$selectNivel == "Municipal") {
    req(input$selectEstadoMuni)
  }
  if (input$selectNivel == "Nacional") {
    dados_obitos_fetais_neonatais |>
      filter(
        ano == input$selectAno,
        regiao %in% input$selectRegiao,
        faixa_de_peso %in% input$selectPeso
      ) |>
      filter(
        if (input$selectTipo == "Neonatal") 
          tipo_do_obito %in% c("Neonatal precoce", "Neonatal tardio")
        else 
          tipo_do_obito == input$selectTipo
      ) |>
      group_by(regiao, ano, capitulo_cid10, grupo_cid10, causabas_categoria, tipo_do_obito, faixa_de_peso) |>
      summarise(obitos = sum(as.numeric(obitos))) |>
      ungroup()
  } else if (input$selectNivel == "Estadual") {
    dados_obitos_fetais_neonatais |>
      filter(
        ano == input$selectAno,
        uf == input$selectEstado | sigla_uf == unique(tabela_aux_municipios$sigla_uf[which(tabela_aux_municipios$uf == input$selectEstado)]),
        faixa_de_peso %in% input$selectPeso
      ) |>
      filter(
        if (input$selectTipo == "Neonatal") 
          tipo_do_obito %in% c("Neonatal precoce", "Neonatal tardio")
        else 
          tipo_do_obito == input$selectTipo
      ) |>
      group_by(uf, regiao, ano, capitulo_cid10, grupo_cid10, causabas_categoria, tipo_do_obito, faixa_de_peso) |>
      summarise(obitos = sum(as.numeric(obitos))) |>
      ungroup() 
  } else if (input$selectNivel == "Municipal") {
    dados_obitos_fetais_neonatais |>
      filter(
        ano == input$selectAno,
        uf == input$selectEstadoMuni | sigla_uf == unique(tabela_aux_municipios$sigla_uf[which(tabela_aux_municipios$uf == input$selectEstadoMuni)]),
        municipio == input$selectMunicipio,
        faixa_de_peso %in% input$selectPeso
      ) |>
      filter(
        if (input$selectTipo == "Neonatal") 
          tipo_do_obito %in% c("Neonatal precoce", "Neonatal tardio")
        else 
          tipo_do_obito == input$selectTipo
      ) |>
      group_by(municipio, uf, regiao, ano, capitulo_cid10, grupo_cid10, causabas_categoria, tipo_do_obito, faixa_de_peso) |>
      summarise(obitos = sum(as.numeric(obitos))) |>
      ungroup()
  }
})

dados_download <- reactive({
  req(input$selectEstadoMuni)
  if (input$selectTipo == "Neonatal") {
    dados_filtrados() |>
      mutate(
        tipo_do_obito = "Neonatal"
      )
  } else {
    dados_filtrados()
  }
})

observe({
  req(input$selectEstadoMuni)
  print(dados_download())
  print(names(dados_download()))
})

nome_tabela <- reactive({
    case_when(
    input$selectTipo == "Fetal" ~ "fetais",
    input$selectTipo == "Neonatal precoce" ~ "neonatais precoces",
    input$selectTipo == "Neonatal tardio" ~ "neonatais tardios",
    input$selectTipo == "Neonatal" ~ "neonatais",
    input$selectTipo == "Pós-neonatal" ~ "pós-neonatais"
  ) 
})

```

*****

Neste painel, um óbito foi considerado fetal caso tenha sido registrado no SIM-DOFET com idade gestacional igual ou superior a 22 semanas (`((GESTACAO != "Menos de 22 semanas" & !is.na(GESTACAO)) | (SEMAGESTAC >= 22 & SEMAGESTAC != 99))`) ou com peso igual ou superior a 500 g (`PESO >= 500`). O valor `99` da variável `SEMAGESTAC` foi considerado como um valor faltante.




<!-- ***** -->

<!-- Um óbito de gestantes ou puérperas é considerado como um óbito materno quando a categoria da CID10 referente à causa de morte é uma das categorias que se encontram <a href = https://docs.google.com/spreadsheets/d/1zudXPWVp5Duyj9-Ls1uHE0Kmbuu1wUz8/edit?usp=sharing&ouid=110583142066553428517&rtpof=true&sd=true target = _blank> neste arquivo </a>.  -->

<!-- É considerado que um óbito materno ocorreu durante a gravidez, parto ou aborto quando os valores das variáveis  `OBITOGRAV` e `OBITOPUERP`, da base de dados do `SIM`, são, respectivamente, `1` e `3` ou `1` e `9`.  -->

<!-- Óbitos maternos que ocorreram durante o puerpério, até 42 dias após o parto, são aqueles em que os valores das variáveis `OBITOGRAV` e `OBITOPUERP` são, respectivamente, `2` e `1` ou `9` e `1`, enquanto os óbitos que ocorreram durante o puerpério, entre 43 dias e menos de um ano após o parto, são aqueles em que os valores dessas variáveis são, respectivamente, `2` e `2` ou `9` e `2`.  -->

<!-- Óbitos maternos que não ocorreram durante a gravidez ou puerpério são aqueles em que os valores de `OBITOGRAV` e `OBITOPUERP` são, respectivamente, `2` e `3`, `2` e `9` ou `9` e `3`. -->

<!-- Óbitos maternos cujo período de ocorrência é não informado ou ignorado são aqueles em que os valores de `OBITOGRAV` e `OBITOPUERP` são, respectivamente, `9` e `9`. -->

<!-- Por fim, óbitos maternos cujo período de ocorrência é inconsistente são aqueles em que os valores de `OBITOGRAV` e `OBITOPUERP` são, respectivamente, `1` e `1` ou `1` e `2`. -->

<!-- A coluna "Investigação por CMM" indica se os óbitos foram, ou não, investigados por um Comitê de Morte Materna. É considerado que um óbito foi investigado por um Comitê de Morte Materna se o valor da variável `FONTEINV`, do SIM, for `1`. -->

Row 
-------------------------------------
   
### <span style = 'font-weight: 700; color: black'>Tabela de óbitos `r reactive(nome_tabela())`</span>

```{r tabela_om}
dados_tabela <- reactive({
  if (input$selectNivel == "Nacional") {
    dados_filtrados() |>
      select(!c(ano, regiao, tipo_do_obito))
  } else if (input$selectNivel == "Estadual") {
    dados_filtrados() |>
      select(!c(uf, regiao, ano, tipo_do_obito))
  } else if (input$selectNivel == "Municipal") {
    dados_filtrados() |>
      select(!c(municipio, uf, regiao, ano, tipo_do_obito))
  }
})


renderReactable({
  validate(
    need(nrow(dados_tabela()) != 0, message = glue::glue("Não existem registros de óbitos {nome_tabela()} para os filtros selecionados."))
  )
  if (nrow(dados_tabela()) > 0) {
    dados_tabela() |>
      reactable(
        groupBy = c("capitulo_cid10", "grupo_cid10", "causabas_categoria"),
        columns = list(
          capitulo_cid10 = colDef(
            name = "Capítulo CID10",
            footer = "Total"
          ),
          grupo_cid10 = colDef(
            name = "Grupo CID10",
            aggregate = JS("function() { return ''}"),
            format = list(aggregated = colFormat(prefix = "Todos"))
          ),
          causabas_categoria = colDef(
            name = "Categoria CID10",
            aggregate = JS("function() { return ''}"),
            format = list(aggregated = colFormat(prefix = "Todas"))
          ),
          faixa_de_peso = colDef(
            name = "Faixa de peso",
            aggregate = JS("function() { return ''}"),
            format = list(aggregated = colFormat(prefix = "Todas"))
          ),
          obitos = colDef(
            name = "Nº de óbitos",
            aggregate = "sum",
            footer = JS(
              "function(colInfo) {
                let obitosTotais = 0
                colInfo.data.forEach(function(row) {
                  obitosTotais += row['obitos']
                })
                return obitosTotais
              }"
            )
          )
        ),
        defaultSorted = c("grupo_cid10", "capitulo_cid10", "causabas_categoria"),
        searchable = TRUE,
        sortable = TRUE,
        resizable = TRUE,
        filterable = TRUE,
        highlight = TRUE,
        striped = TRUE,
        bordered = FALSE,
        pagination = FALSE,
        defaultColDef = colDef(footerStyle = list(fontWeight = "bold")),
        rowStyle = JS(
          "function(rowInfo) {
          if (rowInfo.aggregated === true) {
           return { fontWeight: 700 }
          }
        }"
        )
      )
  }
})


```   




